臺灣高等法院臺南分院刑事裁定
110年度毒抗字第334號
抗  告  人
即  被  告  黃○○

上列抗告人因聲請觀察勒戒案件，不服臺灣臺南地方法院中華民
國110年3月31日裁定(110年度毒聲字第336號)，提起抗告，本院
裁定如下：
    主  文
抗告駁回。
    理  由
一、本件抗告意旨略以：抗告人即被告黃○○前經假釋後，即返家
    努力工作照顧家庭及癱瘓在床多年的父親，若因勒戒處分，
    將喪失原有的工作，更無法照顧家庭，為此抗告，請求另為
    緩起訴處分云云。
二、毒品危害防制條例第20條第3項規定，犯第10條之罪於觀察
    、勒戒或強制戒治執行完畢釋放後，3年後再犯者，適用同
    條第1、2項（即應先觀察勒戒或強制戒治）之規定，其所謂
    「3年後再犯」，只要本次再犯（不論修正施行前、後）距
    最近1次觀察、勒戒或強制戒治執行完畢釋放，已逾3年者，
    即該當之，不因其間有無犯第10條之罪經起訴、判刑或執行
    而受影響（最高法院109年度台上大字第3826號裁定意旨參
    照）。
三、經查：
　㈠被告基於施用第二級毒品甲基安非他命之犯意，於109年11月
    11日5時許，在臺南市○○區○○里○○00○0號居處廁所內，以將
    甲基安非他命置於玻璃球內用火燒烤吸食煙霧之方式，施用
    第二級毒品甲基安非他命一次等事實，業據其於警、偵訊中
    自白不諱，並有臺南市政府警察局刑事警察大隊偵辦毒品危
    害防制條例案送驗尿液編號及年籍對照表(尿液編號：00000
    00)、臺南市政府衛生局檢驗結果報告(檢體名稱：0000000)
    及鑑定許可書各1份在卷可稽，足認被告確有於上開時、地
    施用第二級毒品之犯行甚明。
　㈡又被告前於99年間因施用第二級毒品案件，經臺灣高雄地方
    法院以99年度審毒聲字第610號裁定送勒戒處所觀察、勒戒
    ，因無繼續施用毒品傾向，於99年8月10日執行完畢釋放，
    有臺灣高等法院被告前案紀錄表在卷可稽。被告本件犯行距
    上開觀察勒戒執行完畢釋放已逾3年，原審依檢察官之聲請
    ，以被告有上揭施用毒品犯行，裁定令入勒戒處所觀察、勒
    戒，其認事用法，並無不合。
　㈢被告雖以前詞請求給予緩起訴處分之機會，但查：
　１毒品危害防制條例第24條第1項規定，是採行「觀察、勒戒」
    與「緩起訴之戒癮治療」並行雙軌模式，並無「緩起訴之戒
    癮治療」應優先於「觀察、勒戒」的強制規定，且檢察官適
    用刑事訴訟法第253條之1第1項及第253條之2對被告為緩起
    訴處分時，應「參酌刑法第57條所列事項及公共利益之維護
    」，並「認以緩起訴為適當」者，始得為之；準此，檢察官
    是否適用該規定對被告為緩起訴處分，自得本於上開規定及
    立法目的，妥為斟酌、裁量，始予決定；被告並非當然享有
    為附命完成戒癮治療之緩起訴處分權利，其縱提出該項聲請
    ，亦僅在促請檢察官注意得否予以適用，檢察官並不受被告
    聲請之拘束。是檢察官就此裁量權之行使苟無濫用或不當情
    形，自不得任意指為違法（最高法院103年度台上字第2464
    號判決意旨參照）。且其裁量之結果，如認適於對被告為緩
    起訴處分者，固須於緩起訴處分中說明其判斷之依據，惟其
    如認為應向法院聲請觀察、勒戒者，此時因係適用原則而非
    例外，自無需贅語交代不適於為緩起訴處分之理由。再者，
    毒品危害防制條例所規定之觀察、勒戒處分，其立法意旨在
    幫助施用毒品者戒除毒癮，該處分之性質非為懲戒行為人，
    而係為消滅行為人再次施用毒品之危險性，目的在戒除行為
    人施用毒品之身癮及心癮措施；觀察、勒戒係導入一療程觀
    念，針對行為人將來之危險所為預防、矯治措施之保安處分
    ，以達教化與治療之目的，可謂刑罰之補充制度，從而，毒
    品危害防制條例本身所規定之觀察、勒戒及強制戒治等保安
    處分，雖兼具剝奪自由權利之性質，卻有刑罰不可替代之教
    化治療作用，是對於施毒者有利或不利之認定，端在何種程
    序可以幫助施用毒品之人戒除施用毒品之行為，尚非由法院
    逕行認定緩起訴戒癮治療係對施用毒品者較為有利。承上說
    明，抗告法院原則上應尊重檢察官職權之行使，僅就抗告意
    旨所指事項為有限之低密度審查，除檢察官之判斷有違背法
    令、事實認定有誤或其裁量有重大明顯瑕疵外，尚不得任意
    指為違法。
　２被告經觀察勒戒執行完畢後，又因販賣第二級毒品、轉讓禁
    藥罪，經法院判處應執行有期徒刑7年2月確定，甫於109年2
    月4日縮刑期滿執行完畢後，即於同年11月11日再有本件施
    用第二級毒品犯行，並同時因涉犯販賣第二級毒品犯行，經
    檢察官偵辦中（見臺灣高雄地方檢察署109年度毒偵字第333
    1號卷第13頁），被告所犯均與毒品有關，檢察官斟酌全案
    各項證據、刑法第57條所列事項及公共利益之維護，而認被
    告不適合為緩起訴處分，依職權裁量選擇向法院聲請將被告
    裁定送觀察、勒戒，其雖未於聲請書內具體敘明被告不適於
    為緩起訴處分之理由，惟揆諸前揭說明，仍難認其裁量有何
    違法或重大明顯失當之處。至被告之工作狀況、家庭狀況，
    與被告是否能戒除毒癮無關，非本件應否令入勒戒處所觀察
    、勒戒所應審酌之事項，被告以此抗告，請求撤銷原裁定，
    尚無可採。
四、綜上所述，原審依毒品危害防制條例第20條第3項、第1項規
    定，裁定被告應送勒戒處所觀察、勒戒，經核其認事用法，
    並無不合。抗告意旨以前開情詞指摘原裁定不當，為無理由
    ，應予駁回。
據上論結，應依刑事訴訟法第412條，裁定如主文。
中　　華　　民　　國　　110 　年　　5 　　月　　5 　　日
                  刑事第一庭    審判長法  官  楊清安
                                      法  官  蕭于哲
                                      法  官  陳珍如 
以上正本證明與原本無異。
不得再抗告。
　　　　　　　　　　　　　　　　　　　書記官  盧建元
中　　華　　民　　國　　110 　年　　5 　　月　　5 　　日